臺灣高等法院民事裁定　　　　　　　　　 96年度抗字第805號
抗　告　人　甲○○
上列抗告人因與相對人乙○○間假處分事件，對於中華民國96年
5月7日臺灣臺北地方法院96年度裁全字第5920裁定提起抗告，本
院裁定如下：
    主      文
抗告駁回。
抗告費用由抗告人負擔。
    理      由
一、抗告人於原法院聲請意旨以：抗告人與相對人原為夫妻關係
    ，雙方就登記於相對人名下坐落台北市○○區○○段二小段
    381地號，面積0.0585公頃，應有部分一萬分之三七三及其
    上建號2445，門牌：台北市○○路○段181巷28號7樓所有權
    全部（以下稱系爭不動產）所有權發生爭執，經台北高等行
    政法院及台北市政府訴願審議委員會審理中，抗告人恐相對
    人將系爭不動產之所有權移轉或其他處分，致請求標的現狀
    變更，日後有不能強制執行或甚難執行之虞，爰依民事訴訟
    法第532條之規定聲請假處分。原法院以抗告人未就其與相
    對人間有何金錢請求以外之請求，及其有保全之必要為釋明
    ；且其提出之臺北市政府訴願決定書及臺北市松山地政事務
    所（以下稱松山地政事務所）函，均不足以釋明其對相對人
    有何請求權而有保全之必要，抗告人復未提出能即時調查之
    證據，以釋明日後有不能強制執行或甚難執行之虞，而裁定
    駁回其假處分之聲請，經核並無違誤。
二、抗告意旨雖以：相對人於民國（下同）89年5月間即離開系
    爭不動產，喪失對該物事實之管領力已7年餘，其拋棄物權
    之法律行為已經成立，依民法第73、758、764、964、1005
    、1006條，以及91年6月26日修正前第1018、1019、1020條
    規定，抗告人已取得系爭不動產所有權。且臺北市政府95年
    12 月21日府訴第00000000000號訴願決定書，已將松山地政
    事務所95年7月25日北市松地一字第09531212800號函所為處
    分撤銷，松山地政事務所並通知抗告人補正登記申請書及相
    關文件以申辦夫妻聯合財產更名登記。且不動產之登記如有
    無效或得撤銷之情形，真正權利人仍得主張民法第767條規
    定之物上請求權。又相對人已於96年2月17日訴請抗告人及
    案外人侯梅仙返還系爭房屋（案號：臺北地方法院96年度北
    簡字第14920號），抗告人對相對人確有假處分之請求權並
    有保全之必要，原法院裁定駁回其假處分之聲請不當，求予
    廢棄云云。
三、按民事訴訟法第532條規定，債權人就金錢以外之請求因請
    求標的之現狀變更，有日後不能強制執行，或甚難強制執行
    之虞，欲保全強制執行者，得聲請假處分。又債權人聲請假
    處分，依民事訴訟法第533條前段準用第526條第1項、第2項
    規定，應就其請求及假處分之原因加以釋明，且兩者缺一不
    可。前開釋明如有不足，而債權人陳明願供擔保或法院認為
    適當者，法院始得定相當之擔保，命供擔保後為假處分。而
    所謂釋明，係指提出能即時調查之證據，使法院生薄弱之心
    證，因而信其所主張之事實大概如此者而言。又按不動產物
    權，依法律行為而取得、設定、喪失及變更者，非經登記，
    不生效力。又物權，除法律另有規定外，因拋棄而消滅。民
    法第758條、第764條定有明文。依此，不動產物權之拋棄，
    應向地政機關辦竣登記，始發生消滅權利之效力。又喪失占
    有與拋棄係屬二事，前者僅需喪失對物之事實上管領力即可
    ，後者則需經登記始生效力。系爭不動產既經登記於相對人
    名下，相對人復未向地政機關申請拋棄所有權登記，抗告人
    以相對人喪失對於系爭不動產之占有主張相對人已拋棄系爭
    不動產之所有權權，為無可採。至於91年6月26日修正前民
    法第1018、1019及1020條係就聯合財產之管理及夫對於妻原
    有財產之用益權與處分權所為規定，非謂夫可依此規定取得
    妻原有財產之所有權。又抗告人所提臺北市政府訴願決定書
    及松山地政事務所函，僅能證明松山地政事所於臺北市政府
    訴願決定書以其未通知抗告人補正，逕以抗告人申請更名登
    記不合程式駁回其申請，於法不合，撤銷其95年7月25日北
    市松地一字第0953121 2800號函之處分後，已另發函通知抗
    告人補正登記申請書及相關證明文件憑以申辦夫妻聯合財產
    更名登記，並不足以釋明抗告人對於相對人有何金錢以外之
    請求權存在。況抗告人對於台北市松山地政事務所95年7月
    12日松山字第16666號及95年7月17日松山字第17950號駁回
    其更名申請之處分所提訴願，亦經台北市政府訴願決定書駁
    回。而系爭不動產所有權登記有如何無效或得撤銷之原因，
    亦未據抗告人主張及釋明，難認抗告人已釋明其對於相對人
    有金錢請求以外之請求。又相對人所提請求抗告人及案外人
    侯梅仙返還系爭不動產之訴訟，適可經由訴訟釐清抗告人就
    系爭不動產有無占有之正當權源，非得據為聲請假處分之理
    由。抗告人復未提出即時調查之證據，以釋明相對人有何行
    為，若不予假處分，日後有不能強制執行或甚難執行之虞，
    自不符聲請假處分之要件，原法院因而裁定駁回抗告人之聲
    請，並無違誤。抗告意旨指摘原裁定不當，求予廢條，為無
    理由，應予駁回。
四、據上論結，本件抗告為無理由，爰裁定如主文。
中　　華　　民　　國　　96　　年　　6 　　月　　15　　日
                    民事第五庭
                        審判長 法　官 魏麗娟
　　　　　　　　　　　      　 法　官 蔡芳齡
　　　　　　　　　　　 　　　　法　官 張靜女
正本係照原本作成。
本裁定除以適用法規顯有錯誤為理由，並經本院許可外，不得再
抗告。如提起再抗告，應於收受後10日內委任律師為訴訟代理人
向本院提出再抗告狀。並繳納再抗告費新台幣１千元。
中　　華　　民　　國　　96　　年　　6 　　月　　21　　日
　　　　　　　　　 　　　　　　書記官 廖麗蓮
